【裁判字號】    89,訴,506
【裁判日期】    900410
【裁判案由】    商標異議
【裁判全文】
臺北高等行政法院判決                              八十九年度訴字第五○六號
                              .
    原      告  雙鶴企業股份有限公司
    代  表  人  甲○○董事長.
    訴訟代理人  乙○○  律師
                己○○  律師
    被      告  經濟部智慧財產局
    代  表  人  陳明邦（局長）
    訴訟代理人  李澤艷
                丁○○
                吳念恒
    參  加  人  興記實業股份有限公司
    代  表  人  丙○○
    訴訟代理人  戊○○
右當事人間因商標異議事件，原告不服行政院中華民國八十九年六月九日台八十九訴
字第一六六五五號再訴願決定，提起行政訴訟，本院並於九十年一月十九日命參加人
獨立參加被告之訴訟。本院判決如左：
    主  文
原告之訴駁回。
訴訟費用由原告負擔。
    事  實
一事實概要：
  本件參加人興記實業股份有限公司之前身即興記實業有限公司於民國（下同）七十
  三年二月一日以如附圖一所示「鶴及圖」商標，指定使用於註冊時商標法施行細
  則第二十七條第八十六類（七十六年十月十九日修正前之規定）之撲克牌、運動遊
  戲器具及兒童玩具商品向被告（八十八年一月二十六日改制前為中央標準局）申請
  註冊，經被告審查核准，列為審定第二四四五六六號商標，公告於七十三年二月一
  日第十一卷第三期商標公報，嗣於七十七年十二月六日變更註冊人為參加人，公告
  於七十八年一月一日第十六卷第一期商標公報。惟該商標專用權至八十三年屆滿未
  延展而失效，參加人乃於八十五年十月一日再以如附圖二所示「鶴及圖」商標，
  指定使用於商標法施行細則第四十九條所定商品及服務分類表第十六類之撲克牌商
  品向被告申請註冊，經被告審查核准，列為審定第八二二○三二號商標，公告於八
  十七年七月十六日第二十五卷第十四期商標公報（下稱系爭商標）。原告於八十七
  年九月十日公告期間內，以中文「雙鶴」係其公司名稱之特取部分，及首創以雙鶴
  圖形先指定使用於直銷商品之標章，取得註冊之商標，有如附圖三所示之第四六五
  八一一號「雙鶴及圖」商標圖樣，及如附圖四所示之第三九二二六一、四二五六九
  七、四二四七九五號「雙鶴公司標章」、第五六六○七一號「雙鶴企業股份有限公
  司標章」商標圖樣（下稱系爭據以異議之商標），並定期出版「雙鶴月刊」及透過
  國內新聞媒體廣告宣傳促銷，該「雙鶴」所表彰商品之信譽早為全國消費者所熟稔
  ，系爭商標以中文「鶴」做為商標之一部分，與系爭據以異議商標之中文「雙鶴
  」相同，又系爭商標與系爭據以異議商標之雙鶴圖形觀念亦構成近似，指定使用於
  撲克牌商品申請註冊，有致公眾混淆誤認之虞，對之提出異議。經被告審定結果，
  以八十八年五月二十八日中台異字第八八○三六三號商標異議審定書為異議不成立
  之審定。原告不服，向經濟部提起訴願，遭該部八十八年十一月八日經（八八）訴
  字第八八六三四八三二號訴願決定駁回，被告亦不服，遞向行政院提起再訴願，復
  遭行政院八十九年六月九日台八十九訴字第一六六五五號再訴願決定駁回，原告仍
  不服，向本院提起本件訴訟，並經本院裁定命參加人參加被告之訴訟。
二兩造聲明：
  (一)原告聲明：
    1.原處分、訴願決定及再訴願決定均撤銷。
    2.被告就審定系爭商標應為撤銷之處分。
  (二)被告聲明：如主文所示。
  (三)參加人聲明：如主文所示。
三兩造及參加人之爭點：
  (一)原告主張之理由：
    1.商標法第三十七條第七款之規範意旨，無非在保護著名商標所建立之強大商譽
      ，防止他人以相同或近似之商標攀附其高知名度，而使消費大眾因此有誤認誤
      購之虞，因此在適用上擴大了著名商標的保護範圍。
      (1)查商標圖樣「相同或近似於他人著名之商標或標章，有致公眾混淆誤認之虞
        者」，不得申請註冊，為商標法第三十七條第七款所明定。所稱「著名之商
        標或標章」，係指商標或標章有客觀證據足以認定該商標或標章已廣為相關
        事業或消費者所普遍認知者，復為同法施行細則第三十一條所明定。而所謂
        「有致公眾混淆誤認之虞者」，係指商標或標章有使一般消費者對其表彰之
        商品來源或產製主體發生混淆誤信之虞而言。
      (2)再尋繹前揭法條規範意旨，及就被告（八八）智商九八○字第二○四五九五
        號公告之「著名商標或標章認定要點」內容觀之，所稱著名商標或標章並不
        以使用於同一或類似商品為限，亦不以具獨創性為必要；矧商標如果與他人
        之著名商標或標章相同或近似，而有導致公眾誤信之危險時，不僅相近似之
        商標原來所表彰之商業信譽將被掠奪，消費大眾也會因抄襲者之行為而混淆
        商品之來源，對市場競爭秩序將造成極大之傷害。依本條款規定，相同或近
        似之結果必須有「致公眾誤信之虞」，但使用之商品並不限於和近似商標使
        用之商品為同一商品或類似商品，關鍵點在於結果是否造成公眾誤信之危險
        。行政院再訴願決定書所稱：中文雙鶴為習見文字，並非原告所獨創等內容
        ，作為再訴願駁回論據之一，其一舉抹煞原告多年來努力投入經營「雙鶴」
        品牌之心血，顯嫌速斷。蓋原告據以異議商標，縱非原告所首創使用，惟從
        七十六年原告設立初始，十餘年來「雙鶴」二字或結合「雙鶴圖形」，或連
        結外文「ＤＯＵＢＬＥ  ＣＲＡＮＥ」作為商標圖樣，陸續於數十種商品申
        准註冊，並取得商標專用權在案。「雙鶴」標誌呼應原告公司名稱「雙鶴企
        業股份有限公司」，二者相互彰顯，「雙鶴」已因原告大量使用於商品上，
        並透過直銷方式推廣宣傳，早為國內相關消費者所熟知愛用，並頗負盛名，
        「雙鶴」實已成為原告代表標識，洵屬一著名之商標無疑，而此點亦為被告
        機關於異議審定書中所肯認，而在消費者所接觸之「雙鶴」商標商品幾乎皆
        為原告所有之情形下，客觀上消費者對系爭商標所表彰之商品來源或產銷主
        體即易產生是否與原告商標有所關聯而致混淆誤認之虞，至臻明灼。
      (3)另被告於異議審定書中一面肯認依原告所檢送之證據資料，系爭據以異議商
        標已具知名度，另一面則指稱參加人以近似之中文「鶴」作為本件商標圖
        樣主要部分之一，指定使用於性質大異之撲克牌商品申請註冊，客觀上尚難
        謂有使一般商品消費者對其表彰商品之來源或產製主體發生混淆誤認之虞，
        進而作成本案異議不成立之處分。惟查，如「可口可樂」汽水、「ＯＭＥＧ
        Ａ」手錶、「百事可樂」汽水、「勞力士ＲＯＬＥＸ」手錶︰︰︰等世界知
        名商標，其銷售著名者雖均為單一之產品，然其商標之標識力及識別性，經
        由大量廣告宣傳之後均無可取代。「雙鶴」商標雖非原告所首創，然在原告
        據以異議商標申請註冊之前，僅有寥寥五件「雙鶴」商標併存使用，其於市
        場上予消費者之印象及影響實極有限。而原告使用「雙鶴」商標已長達十餘
        年之久，且持續廣告宣傳，並透過全省會員以直銷方式銷售產品，據以異議
        商標所表彰之信譽實已廣為一般商品購買人所知悉。是系爭商標申請註冊之
        前，據以異議商標已夙著盛譽，且有宣傳促銷之情事，參加人以近似之系爭
        商標圖樣申請註冊，為建立正常之交易秩序，並防止一般商品購買人發生混
        淆誤認之虞，系爭商標自不得申請註冊。被告對此一重要客觀事實未予斟酌
        ，復未說明何以不需斟酌之理由，其所為事實之認定，容有嚴重之違法。
    2.本件系爭商標，其商標專用權已於八十三年五月屆期未延展而失效，就本件系
      爭商標審定違法與否，應無斟酌之必要。
      (1)根據前中央標準局編印之商標手冊，商標近似之判斷方法第十一條規定「並
        存註冊之商標，專用期屆滿，未經延展註冊，於期滿二年內，重新申請時，
        檢送屆滿前之使用證據，如無具體事證，足認有產生混淆誤認之虞者，為不
        近似。」核其規範之目的，係因應八十六年就商標法第三十七條第十二款所
        為之修正。依八十二年十二月二十二日修正公佈之商標法第三十七條第十二
        款前段之規定，商標專用權逾期失效後二年內，他人亦不得以相同或近似之
        商標，指定使用於相同或類似之商品申請註冊，是項規定已於八十八年五月
        七日之修正條文中刪除，遂有前揭商標近似之判斷方法第十一條之設，以為
        原商標專用權人未申請延展之衡平與補救。觀諸此項要點之適用，不僅須專
        用期限屆滿前之原商標與重新申請之商標相同，若欲進一步主張兩商標前已
        並存、各有使用事實，更須在期滿二年內提出申請。蓋除斥期間規定為二年
        ，係為保護消費者之利益，不得立即核准他人以相同或近似之商標註冊，以
        免易使人誤認為原註冊者之商品而購買。若超過二年原專用權人方提出申請
        ，消費者印象則已趨於模糊，甚至不復記憶，此時該商標不啻為一新的商標
        ，應依重新申請當時之狀況來檢視有無不得註冊之情形才是。
      (2)本件參加人前雖曾取得註冊第二四四五六六號「鶴及圖」商標之專用權，
        惟該商標已於八十三年四月三十日因專用期屆滿未辦理延展註冊而失效。本
        件系爭商標係於八十五年九月二十六日始提出申請，系爭商標之申請日與前
        已失效商標之專用權屆滿時點相距已有二年又五個月，其自無前揭商標近似
        判斷方法之適用，事極顯然。綜上說明，系爭商標與註冊第二四四五六六號
        商標為各自獨立之商標，兩者之間並無接續性，自應排除商標手冊審查要點
        之適用，以系爭商標為新的創設商標，視其申請時有無商標法不得註冊之情
        事，然被告再度援引該件已屆期失效滿二年、無證據力之商標以為本案判斷
        之依據，認事用法有明顯之違誤。
    3.系爭商標之申請註冊實有致消費者混淆誤認之虞，根據商標審查基準一致性原
      則，系爭商標之核准審定自應予以撤銷：
      (1)原告係一國內知名之直銷廠商，除了在健康食品、靈芝、花粉、蛋白質製劑
        等產品項目上，擁有廣大之消費群及知名度外，原告之經營領域亦拓及化妝
        品、保養品及各種家庭日用品、文具用品等，而在文具用品類之書籍、雜誌
        、圖書、各種筆類等商品，復取得註冊第四一八二四二號、第五六九○五六
        號、第五六九○五七號等商標專用權。原告除在雙鶴雜誌刊登廣告外，在中
        國時報、聯合報及中華民國善愛協會月刊對原告之相關產品及活動亦皆有大
        篇幅之報導。經由上開諸方式，「雙鶴」之信譽及所表彰商品品質早為全國
        消費者所熟稔，凡此事實並經最高行政法院（八十九年七月一日改制前為行
        政法院，下同）七十九年判字第二四九號判決書及前經濟部中央標準局分別
        以中台異字第七九一四六七、八○○二六八、八三○八三二號審定書認定在
        案，且被告於本案之異議審定書中對此亦不加以否認，故原告據以異議之「
        雙鶴」標識為一著名商標，殆無疑問。
      (2)次查，參加人於本件據以異議商標使用多年、並具高知名度之後，始以近似
        之「鶴」二字作為系爭商標圖樣主要部分之一申請註冊，且指定使用於撲
        克牌商品，客觀上實有使一般消費者對其產製主體或商品來源產生混淆誤認
        之虞。
        原告自創始以來已先後申准取得數十件「雙鶴」商標專用權，在申請維護
          自我品牌之信譽實不遺餘力。而為維持原告「雙鶴」品牌之獨特性及一致
          性，歷年來對他人申請在後之「雙鶴」商標亦分別對之提出異議，並皆經
          前經濟部中央標準局為異議成立之處分者，例如：中台異字第七九一四六
          七號商標異議審定書略謂：「︰︰︰其知名度復經本局（即被告）中台異
          字第七九○六二五號異議審定書認定在案，從而被異議人以近似之中文『
          雙鶴』︰︰︰作為︰︰︰商標圖樣申請註冊，復指定於與據以異議商品性
          質相關聯之香油（芝麻油）商品，客觀上難謂無使一般消費者對其表彰商
          品之產製主體發生混淆誤認之虞。」、中台異字第Ｇ0000000號商
          標異議審定書略謂：「被異議人以相同之中文「雙鶴」作為︰︰︰商標圖
          樣申請時註冊，並指定使用於與據以異議商標所指定使用之肥皂、香皂等
          商品具關聯性之刷子等商品，客觀上難謂無使一般消費者對其表彰商品之
          產製主體發生混淆誤認之虞。」及中台異字第八三○八三二號商標異議審
          定書略謂：「中文『雙鶴』乃異議人創用於靈芝、花粉︰︰︰等天然強身
          補給品之商標‧‧‧被異議人以近似之中文『雙鶴』︰︰︰作為︰︰︰商
          標圖樣申請時註冊︰︰︰並指定使用於線香、點香器等商品，客觀上，要
          難謂無致一般商品購買者產生混淆誤認之虞。」等。
        前揭三件實務審查案例中，原告所爭執之商標圖樣、指定使用之商品內容
          與本案雖略有差異，主張之法條條款亦有新舊法之別，惟系爭商標圖樣中
          均有「雙鶴」二字，原告亦係檢呈實際使用證據主張據以異議商標為一頗
          負盛名之著名商標，是系爭商標之核准審定有致公眾混淆誤認之虞，其本
          質上與本案並無不同。更有進者，前揭案例中之系爭商標所指定使用之商
          品或為香油（芝麻油）、或為刷子、或為線香、點香器等調味品、日常用
          品或祭祀用品，與原告系爭據以異議之商標著名之靈芝、花粉、蛋白質製
          劑等天然強身補給品，性質相去更遠，惟被告仍以「有致一般商品購買者
          產生混淆誤認之虞」相繩。本件系爭商標所指定使用之撲克牌商品，與原
          告前述註冊第四一八二四二號、第五六九○五六號、第五六九○五七號等
          商標所專用者，同為文具類商品，二者銷貨通路一致，是系爭商標如獲准
          註冊，而與據以異議商標併存，其致消費者誤認具商品來源為同一、或誤
          以為兩者之間有何附屬、關聯、贊助、法律或授權關係，進而予以誤購的
          可能性極高，系爭商標該當商標法第三十七條第七款之違法構成要件，至
          為明確。
        原告欲再度強調，雖早於據以異議商標申請註冊前已有幾件「雙鶴」商標
          註冊在案，但自據以異議商標註冊以來，即對申請在後的審定第五○○一
          一五號「雙鶴及圖」、第五○四二七八號「雙鶴」及第六三五九九六號「
          雙鶴及圖」等商標先後提出異議，且皆取得異議成立之處分，則依行政處
          分一致性及平等之原則，對商標圖樣同為近似之「鶴」為主要部分之系
          爭商標自不應持有不同的見解，而為歧異之處分，仍應不准其註冊為是。
  (二)被告主張之理由：
    1.原告所舉據以異議商標前經被告改制前中央標準局以中台異字第七九一四六七
      號、第八○○二六八號、第八三○八三二號商標異議審定書認定具知名部分；
      核該等系爭審定第五○○一一五號「雙鶴及圖」、第五○四二七八號「雙鶴」
      、第六三五九九六號「雙鶴及圖」等三件商標圖樣除與本件系爭第八二二○三
      二號「鶴及圖」商標圖樣有別外，又另案商標所指定使用之香油（芝麻油）
      、刷子、牙刷、線香、環香、香末等商品，與原告所使用知名之多層次傳銷商
      品較具關聯性，是該件情形與本件尚屬有別，依商標審查個案拘束原則，原告
      自不得比附援引執為本案有利之論據。
    2.況依商標法第三十七條第七款所定商標圖樣有相同或近似於他人著名之商標或
      標章，有致公眾混淆誤認之虞者，不得申請註冊。所謂「有致公眾混淆誤認之
      虞」，係指商標圖樣有使一般消費者對其所表彰商品之來源或產製主體發生混
      淆誤認之虞而言。本款之立法意旨在防止混淆，維護交易安全，保護消費大眾
      利益，故本款適用除須有以相同或近似於他人著名之商標或標章申請註冊外，
      尚須因而有致公眾發生混淆誤認之虞者，始足當之。本件據以異議商標固具相
      當之知名度，惟審酌參加人異議答辯時舉出其早於據以異議商標民國七十六年
      申請註冊日前，即民國七十三年以與系爭商標相同之中文「鶴」取得註冊第
      二四四五六六號「雙鶴及圖」商標專用權，嗣因該商標專用權至民國八十三年
      屆滿未延展而失效，再重新申請註冊系爭商標，復據參加人所檢送民國七十八
      年四月一日發行之「臺灣區圖書文具同業名鑑」廣告影本觀之，堪認系爭商標
      與據以異議商標於消費市場上亦有併存使用之事實；再查中文「雙鶴」非原告
      所獨創，另考量他廠商取得之註冊第一六八三四八、三七三一四一、二五四四
      八○、二三二九八八、三七四五三八號等五件商標，專用權仍屬有效存在。
    3.綜上所述，參酌本件依原告與參加人商標註冊併存多年及各所表彰商品於交易
      市場併行使用等具體客觀事實，尚無使消費者產生混淆誤認之虞，從而參加人
      以近似之中文「鶴」作為系爭商標圖樣一部分申請註冊，指定使用於撲克牌
      商品申請註冊，難謂有商標法第三十七條第七款規定之適用。是被告所為「異
      議不成立」之處分並無違誤。
  (三)參加人主張之理由：
    1.參加人之前身即興記實業有限公司曾於七十三年二月一日以「鶴及圖」商標
      申請註冊，經被告審查核准，列為註冊第二四四五六六號商標，並於七十七年
      十二月六日辦理變更註冊人為參加人，雖該商標專用權至八十三年屆滿未延展
      而失效，但參加人一直都使用系爭商標。
    2.「雙鶴」商標、「雙鶴及圖」商標，用於許多類別商品，且使用的時間都比本
      件據以異議商標早。原告民國七十七年取得據以異議商標專用權後，雖在健康
      食品有知名度，但其他類別商品，早就有人在使用「雙鶴」商標，從服裝、衛
      生器材、電器商品都有，參加人之商品與原告之商品，是風馬牛不相關，差異
      很大。
    理  由
一按商標圖樣有相同或近似於他人著名之商標或標章，有致公眾混淆誤認之虞者，不
  得申請註冊，固為商標法第三十七條第七款前段所規定，惟其成立要件，除商標圖
  樣相同或近似於他人著名之商標或標章外，須以有致公眾混淆誤認之虞者，始足當
  之。該款之立法意旨在防止混淆，維護交易安全，保護消費大眾利益，是所謂「有
  致公眾混淆誤認之虞」，係指商標圖樣有使一般消費者對其所表彰商品之來源或產
  製主體發生混淆誤認之虞而言，否則，尚不因而有致公眾發生混淆誤認之虞，即使
  相同或近似於他人著名之商標或標章，亦不構成商標法第三十七條第七款不得申請
  註冊規定之要件。
二本件系爭商標係參加人於八十五年十月一日以如附圖二所示「鶴及圖」商標，指
  定使用於商標法施行細則第四十九條所定商品及服務分類表第十六類之撲克牌商品
  向被告申請註冊，經被告審查核准，列為審定第八二二○三二號商標，公告於八十
  七年七月十六日第二十五卷第十四期商標公報。而系爭商標係參加人之前身即興記
  實業有限公司於七十三年二月一日以如附圖一所示「鶴及圖」商標，指定使用於
  註冊時商標法施行細則第二十七條第八十六類（七十六年十月十九日修正前之規定
  ）之撲克牌、運動遊戲器具及兒童玩具商品向被告申請註冊，經被告審查核准，列
  為審定第二四四五六六號商標，專用期間自民國七十三年五月一日起至八十三年四
  月三十日止，公告於七十三年二月一日第十一卷第三期商標公報（下稱系爭原商標
  ），於七十七年十二月六日變更註冊人為參加人，公告於七十八年一月一日第十六
  卷第一期商標公報，該商標專用權至八十三年四月三十日屆滿未延展而失效；而系
  爭據以異議商標即如附圖三所示之第四六五八一一號「雙鶴及圖」商標圖樣，及如
  附圖四所示之第三九二二六一、四二五六九七、四二四七九五號「雙鶴公司標章」
  、第五六六○七一號「雙鶴企業股份有限公司標章」商標圖樣為原告所註冊之商標
  等情，為兩造所不爭，且有上述各商標之商標註冊簿影本附原處分卷可稽，均可以
  認定為事實。
三查系爭據以異議商標即第四六五八一一號、第三九二二六一號、第四二五六九七號
  、第四二四七九五號、第五六六○七一號等之申請註冊日分別為：七十七年十月十
  二日、七十六年六月二十二日、七十七年四月二十日、七十七年四月二十日、八十
  一年二月十三日；而與系爭商標相同之中文「鶴」之系爭原商標，則早於系爭據
  以異議商標多年前之七十三年間即取得註冊商標專用權，顯見「鶴」使用於商標
  圖樣上，早於系爭據以異議商標，雖系爭原商標專用權至民國八十三年四月三十日
  屆滿未延展而失效，惟參加人所檢送七十八年四月一日發行之「臺灣區圖書文具同
  業名鑑」廣告影本觀之，堪認系爭商標與據以異議商標於消費市場上亦有併存使用
  之事實，是參加人以系爭商標重新註冊參酌上述依原告與參加人商標註冊併存多年
  及各所表彰商品於交易市場併行使用等具體客觀事實，系爭商標尚無使消費者產生
  混淆誤認之虞，從而參加人以近似之中文「鶴」作為系爭商標圖樣一部分申請註
  冊，指定使用於撲克牌商品申請註冊，難謂有商標法第三十七條第七款規定之適用
  。揆之首揭說明，縱使系爭據以異議商標為著名商標，因系爭商標之中文「鶴」
  早於系爭據以異議商標使用多年，且繼續使用中，其應不會有使一般消費者對其所
  表彰商品之來源或產製主體發生混淆誤認之虞，是原處分為異議不成立之審定，認
  事用法，核無違誤。至於原告所持其於七十六年設立初始，十餘年來「雙鶴」二字
  或結合「雙鶴圖形」，或連結外文「ＤＯＵＢＬＥ  ＣＲＡＮＥ」作為商標圖樣陸
  續於數十種商品申准註冊，並取得商標專用權在案。「雙鶴」標誌呼應原告公司名
  稱「雙鶴企業股份有限公司」，二者相互彰顯，「雙鶴」已因原告大量使用於商品
  上，並透過直銷方式推廣宣傳，早為國內相關消費者所熟知愛用，並頗負盛名，「
  雙鶴」實已成為原告代表標識，屬一著名商標，其所表彰之信譽實已廣為一般商品
  購買人所知悉，正如「可口可樂」汽水、「ＯＭＥＧＡ」手錶、「百事可樂」汽水
  、「勞力士ＲＯＬＥＸ」手錶︰︰︰等世界知名商標，其銷售著名者雖均為單一之
  產品，其商標之標識力及識別性，經由大量廣告宣傳之後均無可取代。「雙鶴」商
  標雖非原告所首創，然在原告據以異議商標申請註冊之前，僅有寥寥五件「雙鶴」
  商標併存使用，其於市場上予消費者之印象及影響實極有限。是系爭商標申請註冊
  之前，據以異議商標已夙著盛譽，且有宣傳促銷之情事，參加人以近似之系爭商標
  圖樣申請註冊，為建立正常之交易秩序，並防止一般商品購買人發生混淆誤認之虞
  ，系爭商標自不得申請註冊之主張，因如前所述，客觀上消費者對系爭商標所表彰
  之商品來源或產銷主體不會產生與原告商標有所關聯而致混淆誤認之虞，因此原告
  上開之主張，已無深論之必要。另外系爭原商標專用權已於八十三年五月屆期未延
  展而失效，但其仍在繼續使用中，參酌商標法第五條第二項：「不符前項規定之圖
  樣，如經申請人使用且在交易上已成為申請人營業上商品之識別標識者，視為已符
  合前項規定。」之規定，系爭中文「鶴」圖樣，於系爭原商標使用多年，雖於專
  用權屆期未延展失效，但其仍在繼續使用中，顯見該使用且在交易上已成為參加人
  營業上商品之識別標識，被告核准系爭商標註冊之審定，難謂違法，原告主張系爭
  商標申請註冊與系爭原商標專用權屆滿時點相距已有二年又五個月，其無前中央標
  準局編印之商標手冊中商標近似之判斷方法之適用，系爭商標與系爭原商標為各自
  獨立之商標，兩者之間並無接續性，自應排除商標手冊審查要點之適用，以系爭商
  標為新的創設商標，視其申請有無商標法不得註冊之情事為審定，然被告再度援引
  該件已屆期失效滿二年、無證據力之商標以為本案判斷之依據，認事用法有明顯之
  違誤云云，委無可採。另原告以其於八十七年九月十日公告期間內，以中文「雙鶴
  」係其公司名稱之特取部分，及首創以雙鶴圖形先指定使用於直銷商品之標章，取
  得註冊之商標，並定期出版「雙鶴月刊」及透過國內新聞媒體廣告宣傳促銷，該「
  雙鶴」所表彰商品之信譽早為全國消費者所熟稔，系爭商標以中文「鶴」做為商
  標之一部分，與系爭據以異議商標之中文「雙鶴」相同，又系爭商標與系爭據以異
  議商標之雙鶴圖形觀念亦構成近似，指定使用於撲克牌商品申請註冊，有致公眾混
  淆誤認之虞云云，然而既無法忽視系爭商標與之併存之事實，原告所云無論真實與
  否，所稱系爭商標申請註冊有致公眾混淆誤認之虞之主張，要無可採。是原告所舉
  據以異議商標前經被告改制前中央標準局以中台異字第七九一四六七號、第八○○
  二六八號、第八三○八三二號商標異議審定書認定具知名部分。因該件情形與本件
  尚屬有別，依商標審查個案拘束原則，自不得比附援引執為本案有利之論據。
四綜上所述，原處分認事用法，尚無不當，訴願、再訴願決定遞以維持，亦無違誤，
  原告徒執前詞，請求撤銷原處分、訴願決定及再訴願決定之訴部分，為無理由，其
  並請求被告就審定系爭商標應為撤銷之處分之訴部分，失所依據，亦為無理由，均
  應予駁回。
五據上論結，本件原告之訴為無理由，爰依行政訴訟法第九十八條第三項前段，判決
  如主文。
中      華      民      國     九十     年      四      月      十      日
                         臺 北 高 等 行 政 法 院  第 二 庭
                                           審 判 長 法  官  王立杰
                                                    法  官  黃本仁
                                                    法  官  陳雅香
右為正本係照原本作成。
如不服本判決，應於送達後二十日內，向本院提出上訴狀並表明上訴理由，如於本判
決宣示後送達前提起上訴者，應於判決送達後二十日內補提上訴理由書（須按他造人
數附繕本）。
中      華      民      國     九十     年      四      月     十一     日
                                                    書記官  賴思華


司法院資訊處製作；財團法人民間司法改革基金會備份。
